臺灣臺南地方法院民事判決　　　　　　 100年度訴字第1233號
原　　　告　吳素清
被　　　告　魏竹妙
上列當事人間請求返還寄託物事件，本院於民國100年12月15日
言詞辯論終結，判決如下：
    主      文
原告之訴駁回。
訴訟費用新臺幣壹萬陸仟捌佰肆拾元由原告負擔。
    事實及理由
一、原告起訴主張：兩造為母女關係，原告於民國88年間將價值
    總計約新臺幣（下同）200多萬元，包含黃金項鍊8條、黃金
    戒指13只、黃金手鍊及黃金腳鍊各1條、白金戒指1只、白金
    項鍊1條在內，即總共為黃金3臺斤重、白金4臺兩重之首飾1
    包交付被告保管，未約定返還期限，原告於100年3月間向被
    告請求返還，被告迄今未還，爰依兩造間寄託之法律關係，
    請求被告返還寄託物，如被告不能返還，則應給付原告160
    萬元等語。並聲明：被告應返還原告首飾黃金3臺斤、白金4
    臺兩；如被告無法返還，應給付原告160萬元。
二、被告則以：原告固曾於88年間交付物品1包與被告保管，但
    因原告為被告母親，故被告並未確認該等物品之內容，亦不
    知該等物品之價值，然原告先前曾多次就此事聲請調解或提
    出侵占告訴，但原告每次主張之寄託物內容均有不同且屢次
    增加，應由原告就其所交付保管之物品之內容及價值負舉證
    之責任；又89年間其位於臺南市○○區○○街80號之居處遭
    竊，上開物品亦遭人竊走，故其已無法返還等語，資為抗辯
    。並聲明：(一)請求駁回原告之訴。(二)如受不利判決，願供擔
    保請准宣告免為假執行。
三、本件被告固自認曾於88年間受原告之託，為原告保管物品，
    惟原告所主張交付被告保管之物品內容及價值則均為被告所
    否認，並以前開情詞置辯，則本件應進而審究者厥為：原告
    就本件請求是否已盡主張及舉證之責任？原告是否曾交付包
    含黃金項鍊8條、黃金戒指13只、黃金手鍊及黃金腳鍊各1條
    、白金戒指1只、白金項鍊1條在內，總計為黃金3臺斤重、
    白金4臺兩重之首飾1包與被告保管？又該等物品之價值為何
    ？經查：
  (一)按當事人主張有利於己之事實，就其事實有舉證之責任，民
    事訴訟法第277條前段定有明文。而民事訴訟係以判斷當事
    人間私法上權利義務之紛爭為目的，故對於訴訟之進行採辯
    論主義，即法院判決基礎之事實，當事人負有主張及舉證之
    責任，所謂舉證係指當事人應就其主張提出人或物等證據方
    法以供證明或釋明其陳述為真實，並同時使法院獲得其主張
    大概為真實之心證而言；若當事人之一造僅陳述其與他造當
    事人之爭執事項，並自為說明，除合於同法第278條以下之
    於法院已顯著或已知之事實、當事人自認、視同自認及法律
    上推定之事實，無庸舉證之規定外，自難謂已盡舉證之責任
    。次按民事訴訟如係由原告主張權利者，應先由原告負舉證
    之責，若原告先不能舉證，以證實自己主張之事實為真實，
    則被告就其抗辯事實即令不能舉證，或其所舉證據尚有疵累
    ，亦應駁回原告之請求（最高法院17年上字第917號）。又
    按稱寄託者，謂當事人一方以物交付他方，他方允為保管之
    契約，民法第589條第1項定有明文，則寄託人請求受寄人返
    還寄託物時，自應就其所交付之寄託物為何一特定物乙節，
    負主張及舉證之責任。
  (二)本件原告起訴既主張曾以包含特定之黃金項鍊8條、黃金戒
    指13只、黃金手鍊及黃金腳鍊各1條、白金戒指1只、白金項
    鍊1條在內之首飾1包交付被告，被告允為保管，而被告應返
    還此等物品與原告之事實，即係基於寄託之法律關係，本於
    寄託人之地位，主張受寄人即被告應返還寄託物；而依原告
    所述，其交付與被告保管者既屬特定物而非代替物，依前揭
    說明，自應由原告就此等物品之特定負主張及舉證之責任。
    然本件原告起訴時僅泛稱欲請求被告返還首飾黃金3臺斤、
    白金4臺兩，經本院行使闡明權後，亦僅泛稱其請求被告返
    還之物品包含黃金項鍊8條、黃金戒指13只、黃金手鍊及黃
    金腳鍊各1條、白金戒指1只、白金項鍊1條等首飾，對於該
    等首飾具有如何之特徵而可與其他市面上常見之黃金項鍊、
    黃金戒指、黃金手鍊、黃金腳鍊、白金戒指、白金項鍊相區
    隔，則始終未能為任何之陳述，尚未就其請求之原因事實及
    請求給付之標的物盡其主張之責任。
  (三)又原告主張其所交付被告保管之物品包含黃金項鍊8條、黃
    金戒指13只、黃金手鍊及黃金腳鍊各1條、白金戒指1只、白
    金項鍊1條在內，總計為黃金3臺斤重、白金4臺兩重，價值
    共約200多萬元乙節，已為被告所否認，自應由原告就此一
    事實負舉證之責任。原告嗣雖舉其子魏明昇所出具之文件為
    證（本院卷第68頁），主張其將該等金飾自魏明昇處取回後
    ，即轉交與被告保管云云，惟魏明昇所出具之書面僅載明曾
    代原告保管黃金飾品並經原告取回乙事，無從認定原告自魏
    明昇處取回之該等黃金飾品即為原告交付被告保管之金飾，
    亦無從認定該等黃金飾品之內容、價值，原告上開主張自仍
    乏證據可資證明。且原告復表明其無法就上開事實提出其他
    任何證據，而僅能就其主張之事實自為陳述及說明，則本件
    原告顯亦不能舉證證明其上開主張為真，縱被告抗辯上開物
    品因遭竊而無法返還乙事亦屬無從證明，揆諸首揭說明，仍
    應駁回原告之請求。
  (四)至被告雖曾陳述其認原告交付其保管之物品價值約為20萬元
    ，然被告亦已陳明上開陳述僅係其與原告和解時所可接受之
    條件，衡以被告一再表示不知原告所交付寄託之物品內容或
    價值，復曾表示如兩造和解，其願賠償原告20萬元，亦難認
    被告有就原告之主張為部分自認之情形，仍無從依此認定原
    告本件請求確有所據，併此指明。
四、綜上所述，本件原告主張交付首飾黃金3臺斤、白金4臺兩與
    被告保管，被告依法應負返還該等物品之義務，依寄託之法
    律關係請求被告返還該等寄託物，如不能返還，則應給付原
    告160萬元云云，因原告未能特定其所交付寄託之物品之內
    容，且未能舉證以實其說，其上開主張即無理由，應予駁回
    。
五、本件事證已臻明確，兩造其餘主張陳述及攻擊防禦方法，經
    本院審酌後，認均不影響本件判決結果，爰不贅論，併此敘
    明。
六、末按訴訟費用，由敗訴之當事人負擔；法院為終局判決時，
    應依職權為訴訟費用之裁判，民事訴訟法第78條、第87第1
    項分別定有明文。本件原告之訴為無理由，第一審訴訟費用
    即裁判費16,840元應由原告負擔，爰判決如主文第2項所示
    。
七、結論：本件原告之訴為無理由，依民事訴訟法第78條、第87
    條第1項，判決如主文。
中    華    民    國   100    年    12    月    28    日
                        民事第三庭  法  官  蔡盈貞
以上正本係照原本作成。
如不服本判決，應於送達後20日內，向本院提出上訴狀並表明上
訴理由，如於本判決宣示後送達前提起上訴者，應於判決送達後
20日內補提上訴理由書（須附繕本）。如委任律師提起上訴者，
應一併繳納上訴裁判費。
中    華    民    國   100    年    12    月    28    日
                                    書記官  黃瓊蘭